臺灣高等法院刑事判決
109年度上訴字第3708號
上  訴  人  
即  被  告  沈佳瑩
選任辯護人  鍾亞達律師（法律扶助律師）
      
上列上訴人因違反毒品危害防制條例案件，不服臺灣新北地方法
院109年度訴字第6號，中華民國109年8月14日第一審判決（起訴
案號：臺灣新北地方檢察署108年度偵字第33602號），提起上訴
，本院判決如下：
    主  文
上訴駁回。
    事  實
一、沈佳瑩明知愷他命係毒品危害防制條例列管之第三級毒品，
    非經許可，不得持有或販賣，竟意圖營利，基於販賣第三級
    毒品之犯意，於民國108 年10月7 日16時12分許，在不詳地
    點，以其持用之行動電話門號0000000000號連結網際網路，
    透過通訊軟體WeChat（微信），以暱稱「啾汩」，在微信公
    開群組刊登「營（圖示）進口小姐營（圖示）」等暗示販賣
    毒品之訊息。適新北市政府警察局新莊分局光華派出所警員
    陳建瑜於108 年10月21日執行網路巡邏勤務時發現上開訊息
    ，察覺有異，遂以暱稱「Rose」與沈佳瑩聯繫，假意欲向其
    購買毒品，雙方約定於同日23時50分許，在新北市○○區○○街
    000 巷00號前，由沈佳瑩以新臺幣（下同）3,200 元之價格
    ，販售愷他命2 公克與警員陳建瑜。嗣沈佳瑩於同日23時55
    分許，搭乘不知情之友人謝序哲（所涉違反毒品危害防制條
    例部分，經臺灣新北地方檢察署檢察官以108 年度偵字第33
    602 號為不起訴處分）駕駛之車牌號碼000-0000號自用小客
    車抵達上開交易地點後，即自行下車與警員陳建瑜會面，並
    將愷他命1 包交與警員，經警員表明身分，當場逮捕沈佳瑩
    ，致未成交而不遂，並扣得愷他命1 包（驗前淨重1.5027公
    克、驗餘淨重1.4999公克）、iPhone廠牌行動電話1 支（含
    門號0000000000號SIM 卡1 張），始悉上情。
二、案經新北市政府警察局新莊分局移送臺灣新北地方檢察署檢
    察官偵查起訴。
    理  由
壹、證據能力之認定：
一、按所謂「陷害教唆」，係指行為人原不具犯罪之故意，純因
    司法警察之設計教唆，始萌生犯意，而實行犯罪構成要件之
    行為者而言。因係以引誘或教唆犯罪之不正當手段，使原無
    犯罪故意之人萌生犯意而實行犯罪行為，再蒐集犯罪證據，
    予以逮捕偵辦，手段顯然違反憲法對於基本人權之保障，且
    已逾越偵查犯罪之必要程度，對於公共利益之維護並無意義
    ，因此所取得之證據資料，應不具有證據能力。至刑事偵查
    技術上所謂之「釣魚」，則指對於原已犯罪或具有犯罪故意
    之人，以設計引誘之方式，使其暴露犯罪事證，而加以逮捕
    或偵辦者而言。此之所謂「釣魚」純屬偵查犯罪技巧之範疇
    ，並未違反憲法對於基本人權之保障，且於公共利益之維護
    有其必要性，故依「釣魚」方式所蒐集之證據資料，非無證
    據能力（最高法院98年度台上字第7699號刑事判決要旨參照
    ）。查本案係警員陳建瑜執行網路巡邏時，發現上訴人即被
    告沈佳瑩透過微信向不特定人散布暗示提供毒品交易之訊息
    ，乃以化名與被告聯繫，並利用微信語音通話及傳送文字訊
    息之功能，進一步洽談交易毒品事宜，經警員與被告約定交
    易時間、地點，被告依約攜帶毒品前往交付等情，業經被告
    供認在卷，並有警員陳建瑜出具之職務報告1 份、被告微信
    帳號頁面及警員與被告間之微信對話紀錄翻拍照片15張、對
    話譯文1 份在卷可稽（見108 年度偵字第33602 號卷【下稱
    偵卷】第16頁、第31至33頁、第36至40頁），足徵被告原已
    具有販賣毒品之意，員警於獲悉後為取得證據，僅係提供機
    會，以設計引誘之方式，佯與之為對合行為，使其暴露犯罪
    事證，待其著手於犯罪行為之實行時，予以逮捕、偵辦，是
    員警前開偵查作為，因屬偵查犯罪技巧之範疇，並未違反憲
    法對於基本人權之保障，且於公共利益之維護有其必要性，
    故依該方式所蒐集之證據資料，應有證據能力，合先敘明。
二、按被告以外之人於審判外之陳述，雖不符合刑事訴訟法第15
    9 條之1 至第159 條之4 之規定，而經當事人於審判程序同
    意作為證據，法院審酌該言詞陳述或書面陳述作成時之情況
    ，認為適當者，亦得為證據，刑事訴訟法第159 條之5 第1
    項定有明文。查本判決以下援引之被告以外之人於審判外之
    言詞或書面陳述，雖屬傳聞證據，惟檢察官、被告及辯護人
    於本院審理時均表示同意作為證據方法而不予爭執，本院審
    酌上開證據資料製作時之情況，尚無違法不當及證明力明顯
    過低之瑕疵，與本案待證事實復具有相當關連性，以之作為
    證據應屬適當，依上開規定，認前揭證據資料均得為證據。
三、至本件認定事實所引用之非供述證據，並無證據證明係公務
    員違背法定程式所取得，亦無刑事訴訟法第159條之4顯有不
    可信之情況與不得作為證據之情形，且經本院於審判期日依
    法進行證據之調查、辯論，亦應有證據能力。
貳、實體部分：
一、認定犯罪事實所憑之證據及理由：
㈠、上揭犯罪事實，業據被告於偵查、原審及本院審理時坦承不
    諱，核與證人謝序哲於警詢及偵查中之陳述大致相符（見偵
    卷第12至15頁、第55頁），復有被告微信帳號頁面及警員與
    被告間之微信對話紀錄翻拍照片15張暨對話譯文1 份、查獲
    及扣案物照片7 張、證人陳建瑜與胡秩寰於108 年10月22日
    製作之職務報告、新北市政府警察局新莊分局搜索扣押筆錄
    、扣押物品目錄表、臺北榮民總醫院108 年10月23日北榮毒
    鑑字第C0000000號毒品成分鑑定書各1 份附卷可稽（見偵卷
    第16至17頁、第22至24頁、第31至40頁、第60頁），且有愷
    他命1 包（驗前淨重1.5027公克、驗餘淨重1.4999公克）及
    被告持用之上開行動電話扣案為證，足認被告自白與事實相
    符，應堪採信。
㈡、按販賣毒品係違法行為，非可公然為之，且有其獨特之販售
    通路及管道，復無公定價格，容易增減分裝之份量，而每次
    買賣之價量，可能隨時依雙方關係深淺、資力、需求量及對
    行情之認知、來源是否充裕、查緝鬆嚴、購買者被查獲時供
    述購買對象之可能風險評估等，而異其標準，非可一概而論
    。關於被告上開交易毒品之犯行，固無從逕憑卷證資料而推
    認其所得獲致之具體利潤金額為何；然查，近年來政府為杜
    絕毒品之氾濫，對於查緝施用及販賣毒品之工作，無不嚴加
    執行，販賣毒品罪又係重罪，設若無利可圖，衡情一般持有
    毒品之人當無輕易將所持有之毒品轉售他人而甘冒於再次向
    他人購買時，被查獲移送法辦並受長期自由刑或生命刑剝奪
    危險之理，且不論係以何包裝之毒品，均可任意分裝或增減
    其份量，而每次買賣之價量，亦隨前開因素而為機動地調整
    ，因之販賣之利得，除經坦承犯行，或帳冊價量均臻明確外
    ，委難察得實情。職是之故，縱未確切查得販賣所得賺取之
    實際差價，但除別有事證，足認係按同一價格轉讓，確未牟
    利外，尚難執此即認非法販賣之事證有所不足，致知過坦承
    者難辭重典，飾詞否認者反得逞僥倖，而失情理之平（最高
    法院93年度台上字第1651號、87年度台上字第3164號刑事判
    決意旨參照）。查警員陳建瑜係被告透過網路偶然結識之買
    家，雙方並無任何情誼關係，苟非確有利益可圖，被告當無
    甘冒重罪風險，無償鋌而走險之理。況被告於偵查中自承其
    係以1 公克1,500元之價格購入扣案之愷他命，而擬以3,200
    元之價格販售不足2公克之愷他命與警員等語（見偵卷第52
    頁），故被告有營利之意圖甚明。
㈢、綜上事證明確，被告基於營利之意思而為本件販賣第三級毒
    品未遂之犯行堪予認定，應依法論科。　　　　　　
二、論罪：
㈠、按行為後法律有變更者，適用行為時之法律；但行為後之法
    律有利於行為人者，適用最有利於行為人之法律，刑法第2
    條第1項定有明文。被告為本案犯行後，毒品危害防制條例4
    條、第17條第2項規定於109年1月15日修正公布，並於同年7
    月15日開始施行，與本案相關部分，說明如下：
  ⒈毒品危害防制條例第4條第3項規定部分：
　　修正前毒品危害防制條例第4條第3項規定為：「製造、運輸
    、販賣第三級毒品者，處7年以上有期徒刑，得併科新臺幣7
    百萬元以下罰金」，修正後則規定：「製造、運輸、販賣第
    三級毒品者，處7年以上有期徒刑，得併科新臺幣1千萬元以
    下罰金」，經比較新舊法，修正後毒品危害防制條例第4條
    第3項所規定罪刑部分，其中得併科罰金刑上限自700萬元提
    高至1,000萬元，相較後修正前之規定顯然較有利於行為人
    。　
  ⒉毒品危害防制條例第17條第2項自白減刑規定部分：
　　修正前毒品危害防制條例第17條第2項規定「犯第4條至第8
    條之罪於偵查及審判中均自白者，減輕其刑」，修正後則規
    定「犯第4條至第8條之罪於偵查及歷次審判中均自白者，減
    輕其刑」，經比較新舊法結果，修正後毒品危害防制條例第
    17條第2項規定犯販賣第二級毒品罪者，須於偵查及「歷次
    」審判中均自白，方得依該條規定減輕其刑，相較於修正前
    除偵查中自白外，僅須於審判中曾經自白即可減刑之規定而
    言，自以修正前毒品危害防制條例第17條第2項之規定對被
    告較為有利。　　　　
　⒊本件經綜合比較後，依刑法第2條第1項前段規定，即應適用
    被告行為時即修正前毒品危害防制條例規定。　　　　
㈡、次按愷他命係毒品危害防制條例第2 條第2 項第3 款規定之
    第三級毒品。本案員警向被告佯稱欲購買毒品，雖無實際購
    毒之真意，但被告既有販賣毒品之故意，且依約攜帶毒品前
    往交付，即已著手實施販賣毒品之行為，惟因收受被告交付
    毒品之員警原無買受毒品之意思，其虛與買賣毒品，意在辦
    案，以求人贓俱獲，伺機逮捕，事實上不能真正完成買賣毒
    品之行為，是被告應僅論以販賣第三級毒品未遂罪（最高法
    院85年第4次刑庭會議決議參照）。是核被告所為，係犯修
    正前毒品危害防制條例第4條第6項、第3項之販賣第三級毒
    品未遂罪。
㈢、刑之加重事由：
　　辯護人雖為被告辯稱：被告於本案之前所犯案件為持有及施
    用毒品，與本案販賣毒品並不相同，不應依累犯規定加重其
    刑。查被告前因：①持有第三級毒品純質淨重二十公克以上
    ，經臺灣臺北地方法院以104年度簡字第1322號判處有期徒
    刑3月確定；②持有第二級毒品，經原審法院以105 年度簡字
    第2489號判處有期徒刑3 月確定；③施用第二級毒品，經臺
    灣士林地方法院以105 年度審簡字第517 號判處有期徒刑3
    月確定；④施用第二級毒品，經臺灣嘉義地方法院以106 年
    度嘉簡字第436 號判處有期徒刑3 月確定。嗣上開②至④所示
    案件經臺灣嘉義地方法院以106 年度聲字第1039號裁定定應
    執行有期徒刑7月確定，並與前揭①所示案件接續執行，於10
    6 年12月5 日執行完畢等情，有本院被告前案紀錄表附卷為
    憑，其於受有期徒刑之執行完畢後，5 年以內故意再犯本件
    有期徒刑以上之罪，為累犯。參酌司法院釋字第775號解釋
    意旨，於刑法修正前，為避免發生罪刑不相當之情形，法院
    應依該解釋意旨，就個案裁量是否加重最低本刑，並審酌被
    告前案受有期徒刑執行部分，為持有第二、三級毒品及施用
    第二級毒品之犯罪，與本案所犯之罪，俱屬毒品危害防制條
    例處罰之犯罪，罪質明顯相類，而被告屢犯毒品犯罪，無視
    於政府所推動之禁毒政策，顯見其主觀上欠缺對法律之尊重
    ，且對刑罰反應力薄弱，依罪刑相當原則，本院認有加重其
    刑之必要，並無前揭解釋所指致行為人所受刑罰超過其所應
    負擔罪責之情事，應依刑法第47條第1項規定加重其刑，辯
    護人此部分所辯並非可採。
㈣、刑之減輕事由：
　⒈適用未遂犯減輕其刑：
　　被告已著手於販賣毒品犯罪之實行而未遂，爰依刑法第25條
    第2 項規定減輕其刑。
　⒉適用偵、審自白減輕其刑：
　　犯毒品危害防制條例第4條至第8條之罪於偵查及審判中均自
    白者，減輕其刑，修正前同條例第17條第2項定有明文。是
    被告既業於偵審中均自白販賣第三級毒品未遂犯行，自應依
    該規定減輕其刑，並與上開累犯加重其刑及未遂犯減輕其刑
    之刑之加重、減輕事由間，依法先加重後遞減之。
　⒊不適用刑法第59條規定酌減其刑：
　　按刑之量定，為求個案裁判之妥當性，法律固賦予法院裁量
    權，但此項裁量權之行使，除應依刑法第57條規定，審酌行
    為人及其行為等一切情狀，為整體之評價，並應顧及比例原
    則與平等原則，使罪刑均衡，輕重得宜，以契合社會之法律
    感情。又刑法第59條規定之酌量減輕其刑，必須犯罪另有特
    殊之原因與環境，在客觀上足以引起一般同情，認為即使予
    以宣告法定最低度刑，猶嫌過重者，始有其適用。此所謂法
    定最低度刑，固包括法定最低本刑；惟遇有其他法定減輕之
    事由者，則應係指適用其他法定減輕事由減輕其刑後之最低
    度刑而言。倘被告別有法定減輕事由者，應先適用法定減輕
    事由減輕其刑後，猶認其犯罪之情狀顯可憫恕，即使科以該
    減輕後之最低度刑仍嫌過重者，始得適用刑法第59條規定酌
    量減輕其刑（最高法院100年度台上字第744 號刑事判決意
    旨參照）。查被告販賣第三級毒品未遂犯行，所為除漠視國
    家禁制毒品流通之法令外，更使國民身心健康、社會整體秩
    序暴露於受嚴重危害之風險，且我國除積極查緝毒品案件，
    並於各大媒體廣泛宣傳反毒，被告既為身心成熟之成年人，
    對上情尚難諉為不知，竟漠視法令規定販賣甲基安非他命，
    對他人身心健康及我國社會秩序危害風險非輕，客觀上已難
    引起一般同情。再被告所犯之罪經上開依刑法第47條第1項
    規定加重其刑後，業再依刑法第25條第2項、修正前毒品危
    害防制條例第17條第2項規定遞減其刑，故本案尚無科以法
    定最低度刑仍嫌過重之情，要難認被告之犯罪情狀在客觀上
    有足以引起一般同情之事由存在而達顯可憫恕之程度，自無
    再依刑法第59條規定為減輕其刑之必要，附此敘明。
三、駁回上訴之理由：
㈠、原審以被告罪證明確，適用修正前毒品危害防制條例第4條第
    3項、第6項、第17條第2項、毒品危害防制條例第19條第1 
    項及刑法第11條、第2條第1項前段、第47條第1項、第25條
    第2項、第38條第1項等規定，審酌被告明知愷他命戕害人體
    身心健康甚鉅，竟販賣愷他命以牟利，不僅擴大毒品之流通
    範圍，且對社會風氣及治安造成危害，並參酌其素行、教育
    程度、家庭與經濟狀況暨其犯罪之動機、目的、手段、販賣
    毒品之數量、未實際獲取價金及於犯後坦承犯行之態度等情
    狀，量處有期徒刑2年。並就沒收部分說明：扣案愷他命1 
    包（驗前淨重1.5027公克、驗餘淨重1.4999公克）係違禁物
    ，應依刑法第38條第1 項規定諭知沒收（至鑑驗用罄部分，
    因已滅失，爰不再為沒收之諭知），而盛裝上開第三級毒品
    之包裝袋1 個，因包覆毒品，其上顯留有該毒品之殘渣，無
    論依何種方式均難與之析離，應整體視之為毒品，連同該包
    裝併予宣告沒收。另查扣之iPhone廠牌行動電話1支（含門
    號0000000000號SIM 卡1 張），為被告所有供作與警員聯繫
    交易毒品事宜之用，應依毒品危害防制條例第19條第1項規
    定諭知沒收。核其認事用法，並無不合，量刑及沒收之宣告
    亦屬妥適。
㈡、被告上訴意旨雖謂本案所犯與構成累犯之前案所犯罪名不同
    ，不應以累犯加重，又被告犯後已坦承不諱，態度良好，經
    此偵審教訓已深自悔悟並求改過自新，請從輕量刑云云。惟
    查，審視被告之毒品相關之前案紀錄，雖係持有第二、三級
    毒品及施用第二級毒品，然與本案販賣第三級毒品之罪質相
    類，且本院考量被告所犯均係違反毒品危害防制條例之罪行
    ，又於有前案已經遭法院判處有期徒刑數月執行完畢之經驗
    下，仍犯下罪質為重之本罪，實有一定特別之惡性，並對刑
    罰反應力薄弱之情形，顯有依刑法累犯之規定，加重其刑之
    必要。另量刑輕重，係屬法院得依職權自由裁量之事項，苟
    其量刑已以行為人之責任為基礎，並斟酌刑法第57條各款所
    列情狀，而未逾越法定刑度或有濫用權限情事，即不得任意
    指為違法。原審已就被告之量刑刑度詳為審酌如上，其量刑
    既未逾越法定刑度，亦未濫用自由裁量之權限，自難認有何
    不當。綜上，被告上訴為無理由，應予駁回。　　　
據上論斷，應依刑事訴訟法第368條，判決如主文。
本案經檢察官秦嘉瑋提起公訴，檢察官曾鳳鈴到庭執行職務。
中　　華　　民　　國　　109 　年　　12　　月　　8 　　日
     　　　　　　 刑事第十六庭  審判長法　官  葉騰瑞
                                      法　官  莊明彰
                                      法　官  廖紋妤
以上正本證明與原本無異。
如不服本判決，應於收受送達後20日內向本院提出上訴書狀，其
未敘述上訴之理由者並得於提起上訴後20日內向本院補提理由書
（均須按他造當事人之人數附繕本）「切勿逕送上級法院」。
                                      書記官  江珮菱
中　　華　　民　　國　　109 　年　　12　　月　　9 　　日
附錄：本案論罪科刑法條全文
修正前毒品危害防制條例第4條
製造、運輸、販賣第一級毒品者，處死刑或無期徒刑；處無期徒
刑者，得併科新臺幣二千萬元以下罰金。
製造、運輸、販賣第二級毒品者，處無期徒刑或七年以上有期徒
刑，得併科新臺幣一千萬元以下罰金。
製造、運輸、販賣第三級毒品者，處七年以上有期徒刑，得併科
新臺幣七百萬元以下罰金。
製造、運輸、販賣第四級毒品者，處五年以上十二年以下有期徒
刑，得併科新臺幣三百萬元以下罰金。
製造、運輸、販賣專供製造或施用毒品之器具者，處一年以上七
年以下有期徒刑，得併科新臺幣一百萬元以下罰金。
前五項之未遂犯罰之。
毒品危害防制條例第10條第2項
施用第二級毒品者，處三年以下有期徒刑。